【裁判字號】    95,上易,963
【裁判日期】    950731
【裁判案由】    詐欺等
【裁判全文】
臺灣高等法院刑事判決                 95年度上易字第963號
上  訴  人  臺灣宜蘭地方法院檢察署檢察官
被      告  丁○○
            丙○○
上列二人共同
選任辯護人  包漢銘律師
上列上訴人因被告詐欺等案件，不服臺灣宜蘭地方法院94年度易
字第276號，中華民國95年4月11日第一審判決（起訴案號：臺灣
宜蘭地方法院檢察署94年度偵字第73號），提起上訴，本院判決
如下：
    主  文
上訴駁回。
    理  由
一、本案經本院審理結果，認第一審判決對被告丁○○、丙○○
    等均為無罪之諭知，核無不當，應予維持，並引用第一審判
    決書記載之證據及理由（如附件）。
二、檢察官上訴意旨如附件補充上訴理由書影本所示。
三、然查：
（一）檢察官補充上訴理由書一（一）(1)至(4)所示，無非係就本
      案之起訴事實，重為陳述爾，未見新義。且按刑法第339
      條第2項詐欺得利罪之成立，以意圖為自己或第三人不法
      所有，以詐術得財產上之利益為要件。所謂以詐術，必須
      被詐欺人因其詐術而陷於錯誤，若其所用方法，不能認為
      詐術，亦不致使人陷於錯誤，即不構成該罪。最高法院46
      年台上字第260號著有判例可資參照。查本件被告丁○○
      以新原公司名義與告訴人乙○○、戊○○、己○○、甲○
      ○等人簽訂上揭協議書，由巫風盛債權人己○○等4人撤
      回履約保固金之假扣押，被告二人嗣於93年3月31日取得
      該履約保固金後，因巫風盛之債權人不僅己○○等4人亦
      出面向被告2人主張有權分配該履約保固金，被告2人徵詢
      余鑑昌律師意見後，乃於93年5月19日將該履約保固金全
      數匯至余鑑昌永明國際法律事務所開立於合作金庫銀行帳
      戶（帳號：0000000000000）由余鑑昌律師全權處理，有
      協議書及永明國際法律事務所存摺交易明細表在卷可稽（
      見93年他字第262號卷第144-147頁），並經證人即其他債
      權人林藍阿杏於原審交互詰問時結證明確。從而，被告2
      人領取履約保固金後，因陸續有其他債權人出面主張有權
      該履約保固金，被告2人不敢擅自分配，乃委由余鑑昌律
      師全權處理履約保固金之分配事宜，顯見被告2人並未施
      用若何之詐術，使巫風盛之債權人己○○等4人陷於若何
      之錯誤而與被告簽訂協議書再撤回履約保固金之假扣押；
      且嗣被告復將履約保固金全數匯入永明國際法律事務所帳
      戶內，益徵被告2人主觀上並不具有不法所有意圖之犯意
      甚明。此與刑法詐欺罪成立之要件明顯有間。
（二）檢察官補充上訴理由書一（一）(5)質疑被告等如認巫風盛
      因財稅罰鍰而負欠於被告等，何以不以數額較多之履約保
      固金取償，反就數額較少之利息取償，因認被告等此部分
      所辯不可採信云云。惟如前述，履約保固金之部分，被告
      已與巫風盛之債權人己○○等4人達成協議，而利息之部
      分，則不再該協議之範圍內，則被告未就數額較多之履約
      保固金取償，反就數額較少之利息取償，除係被告等之自
      由選擇之結果外，適足證被告等係守信之人，於法斷不得
      被告等以數額較少之且尚有不足之利息抵償，即謂被告等
      此分所辯係臨訟卸責之詞。被告等主觀上既認財稅罰鍰應
      由巫風盛負責，則被告等以前述履約保固金之利息部分抵
      償，於法即無不法所有之意圖，亦與刑法侵占罪之構成要
      件明顯有間。
四、綜上所述，檢察官前述上訴意旨所陳各節，於法均不足以推
    翻原審依卷存證據所為之認定。檢察官執此上訴意旨，任意
    指摘原判決不當，求予撤銷改判，為無理由，應予駁回。
據上論結，應依刑事訴訟法第373條、第368條，判決如主文。
本案經檢察官張啟彬到庭執行職務。
中    華    民    國    95    年    7     月    31    日
                  刑事第三庭審判長法  官  許國宏
                                  法  官  楊貴志
                                  法  官  林銓正
以上正本證明與原本無異。
不得上訴。
                                  書記官  陳玲憶
中    華    民    國    95    年    8     月    1     日


司法院資訊處製作；財團法人民間司法改革基金會備份。
